【裁判字號】    95,簡上,76
【裁判日期】    950630
【裁判案由】    損害賠償
【裁判全文】
臺灣板橋地方法院民事判決              95年度簡上字第76號
上  訴  人  乙○○
被  上訴人  甲○○○
????    丙○○
共???同
訴訟代理人  侯傑中律師
上列當事人間請求損害賠償事件，上訴人對於中華民國95年2 月
22日本院三重簡易庭94年度重簡字第1086號第一審判決提起上訴
，經本院於民國95年6月23日言詞辯論終結，判決如下：
    主  文
上訴駁回。
第二審訴訟費用由上訴人負擔。
    事實及理由
一、上訴人起訴主張：被上訴人甲○○○與上訴人同為臺北縣五
    股鄉○○路○ 段32巷「星洲社區」之住戶，雙方於民國92年
    6 月23日因細故在社區內發生爭執並動手互毆，被上訴人甲
    ○○○心生告訴之意，遂於同年7 月3 日下午2 時32分許，
    前往基隆市警察局第一分局，向員警即被上訴人丙○○表示
    欲對上訴人提出傷害告訴，使被上訴人丙○○自電腦檔案列
    印上訴人之檔案照片供其指認，被上訴人甲○○○竟意圖為
    自己不法之所有，乘被上訴人疏未注意之際，竊取前揭上訴
    人之檔案照片得手，丙○○顯未盡公務員保管職務上執掌文
    書所應盡之注意義務。被上訴人甲○○○復指使不詳男子二
    人於92年7 月10日清晨6 時許，將上訴人前科資料及檔案照
    片影印數百份，散布於星洲社區住戶之信箱（該社區住戶達
    571 戶）、電梯公告欄、公共活動場所，以誹謗上訴人名譽
    ，全案業經鈞院刑事庭判決在案，上訴人之名譽毀於一旦，
    根本無法在社區出入，所受精神損害極大，為此，依民法第
    184 條、第185 條第1 項、第195 條第1 項規定，請求被上
    訴人連帶賠償新臺幣（下同）500,000 元，及自起訴狀繕本
    送達翌日起至清償日止，按年利率百分之五計算之利息。原
    審為上訴人敗訴之判決，上訴人不服，提起上訴，並聲明：
    (一)、原判決廢棄。(二)、被上訴人應連帶給付上訴人500,000
    元，及自訴狀繕本送達翌日起至清償日止，按週年利率百分
    之五計算之利息。
二、被上訴人則以：上訴人對被上訴人甲○○○所提刑事加重誹
    謗部分，業經檢察官認犯罪嫌疑不足而未予起訴，甲○○○
    僅因竊盜罪遭判處拘役20日確定，另被上訴人丙○○部分則
    經法院判決無罪確定，故上訴人所陳散布其前科照片及素行
    之行為與被上訴人實無關聯，且上訴人之照片，尚有臺北縣
    中和分局之警員曾經調閱，此亦為上訴人所知悉，因此該散
    布社區之照片並非即係由被上訴人處流出，且上訴人亦無法
    證明散布社區之照片即為被上訴人丙○○所列印予被上訴人
    甲○○○辨視之照片，本件上訴人之主張均為推測之詞，實
    無理由。又被上訴人甲○○○雖曾取走上訴人檔案照片影本
    ，但被上訴人甲○○○所取得之照片，並無前科資料之記載
    ，故上訴人所主張之侵權行為事實，實係第三人所為，與被
    上訴人無關等語資為抗辯。原審為上訴人敗訴之判決，上訴
    人不服提起上訴，被上訴人聲明：請求駁回上訴。
三、上訴人主張被上訴人甲○○○前與其互毆，事後前往基隆市
    警察局第一分局，向被上訴人丙○○表示欲提出傷害告訴，
    藉機竊取被上訴人丙○○自電腦中列印之上訴人檔案照片後
    ，指使不詳男子二人將上訴人之前科資料及檔案照片影印數
    百份散布於社區住戶之信箱、電梯公告欄、公共活動場所，
    侵害上訴人之名譽。甲○○○前開竊取、散布資料之行為與
    丙○○職務之疏失，已造成上訴人精神上之損害等語，被上
    訴人則否認應負侵權行為之損害賠償責任，並以前詞置辯。
    經查：
(一)、按當事人主張有利於己之事實，就其事實有舉證之責任，民
    事訴訟法第277 條定有明文。又因侵權行為所生之損害賠償
    請求權，以加害人有故意或過失不法侵害他人權利，致被害
    人受有損害，且加害行為與損害間具有因果關係為其成立要
    件，此觀民法第184 條第1 項之規定自明。本件上訴人依據
    侵權行為之法律關係請求被上訴人負連帶賠償責任，自應就
    被上訴人之侵權行為此一對己有利之事實負舉證責任。
(二)、上訴人主張被上訴人甲○○○前在星洲社區內與其互毆，其
    後前往基隆市警察局第一分局，向被上訴人丙○○表示欲提
    出傷害告訴，丙○○遂自電腦檔案中列印出上訴人檔案照片
    供其指認，甲○○○乘丙○○疏未注意之際，竊取上訴人前
    開檔案照片等事實，業據上訴人提出基隆市警察局92年9 月
    5 日基警督字第0920036378號函1 紙為證，且為被上訴人所
    不爭，甲○○○上述竊盜犯行，復經本院刑事庭以93年度易
    字第1000號刑事判決判處拘役20日，得易科罰金確定，有該
    刑事判決在卷可稽，上訴人主張之前開事實，自屬真正。
(三)、上訴人復主張甲○○○取走上訴人之檔案照片後，擅自將該
    等檔案照片加註不實之上訴人前科紀錄，並指使不詳男子二
    人將前揭印有上訴人不實前科紀錄及檔案照片之資料影印數
    百份，散布於社區住戶之信箱、電梯公告欄、公共活動場所
    ，侵害上訴人之名譽等語，被上訴人對於上訴人之檔案照片
    及前開資料遭人散布之情並不爭執，然均否認該變造及散布
    上訴人前科資料及檔案照片之行為與其等有關。上訴人對此
    雖提出印有其前科紀錄與檔案照片之資料1 紙，惟此僅能證
    明上訴人之檔案照片與前科紀錄確曾遭人合成，無從證明甲
    ○○○有散布上訴人前科資料及檔案照片之行為。上訴人雖
    又陳稱其社區錄影帶可透過精密之機器播放看出散布其前科
    資料及檔案照片之人云云，然經原審調閱該社區錄影帶會同
    兩造勘驗結果，上訴人自行攜帶之錄影機並無法播放該社區
    錄影帶，有原審94年12月23日勘驗筆錄在卷可稽，上訴人此
    部分主張，亦無足取。再者，被上訴人丙○○及臺北縣警察
    局永和分局之警員均曾調閱上訴人之檔案照片，為上訴人所
    不爭，是散布於星洲社區內附有上訴人前開資料之照片是否
    即為丙○○列印予甲○○○辨識之照片，已非無疑，且甲○
    ○○乘丙○○不注意之際取走者，既僅有上訴人之檔案照片
    ，並無上訴人之前科資料，上訴人復未提出任何積極實證證
    明甲○○○確有在照片上加註上訴人前科紀錄並指使他人加
    以散布之行為，自難僅以上訴人單方之推測之詞，遽謂甲○
    ○○有此部分之不法行為。另上訴人前就其檔案照片遭人加
    註不實之前科紀錄並散布於社區住戶乙事，對被上訴人二人
    提出妨害秘密、偽造文書、加重誹謗等刑事告訴，經臺灣板
    橋地方法院檢察署檢察官偵查後，認依社區錄影帶及社區管
    理員蕭文印之證詞，均不足以證明被上訴人甲○○○有散布
    上訴人前科資料及檔案照片之犯行，故就上訴人所指甲○○
    ○涉犯偽造文書、加重誹謗罪嫌部分不另為不起訴處分；至
    被上訴人丙○○固因疏未注意致上訴人檔案照片遭甲○○○
    竊取，然上訴人之檔案照片對於欲對其提出傷害告訴之被上
    訴人甲○○○而言，非屬應秘密之文書，故廖一涉犯刑法第
    132 條第2 項過失洩漏國防以外應秘密文書罪嫌部分，亦經
    本院93年度易字第1000號刑事判決為無罪之諭知，並經臺灣
    高等法院以94年度上易字第493 號刑事判決駁回檢察官之上
    訴確定等情，業據本院依職權調閱上開刑事偵審案卷查明屬
    實，並有臺灣板橋地方法院檢察署檢察官92年度核退偵字第
    247 號聲請簡易判決處刑書、本院93年度易字第1000號及臺
    灣高等法院94年度上易字第493 號刑事判決等影本在卷可參
    。
(四)、按侵權行為損害賠償之債，須損害之發生與加害人之故意或
    過失加害行為間有相當因果關係，始能成立，所謂相當因果
    關係，係以行為人之行為所造成之客觀存在事實，依經驗法
    則，可認通常均可能發生同樣損害之結果而言；如有此同一
    條件存在，通常不必皆發生此損害之結果，則該條件與結果
    並不相當，即無相當因果關係；不能僅以行為人就其行為有
    故意過失，自認該行為與損害間有相當因果關係（最高法院
    90年度台上字第772 號判決意旨可資參照）。本件被上訴人
    甲○○○固有竊取上訴人檔案照片之故意行為，丙○○則因
    職務疏失致上訴人之檔案照片遭甲○○○取走，業如前述，
    然甲○○○上揭竊取行為及丙○○之職務過失，通常未必即
    發生上訴人名譽權遭侵害之結果。本件侵害上訴人之名譽權
    並致其受有非財產上損害者，應係他人合成上訴人前科紀錄
    及檔案照片，並將之散布於社區內之行為，上訴人既未能證
    明散布其不實前科資料及檔案照片者與甲○○○或丙○○有
    關，當難認被上訴人所為與上訴人之損害有何因果關係，上
    訴人主張被上訴人應就其所受之精神上損害連帶負損害賠償
    責任，即無可採。
(五)、上訴人另請求調查丙○○受理甲○○○報案之情形，欲證明
    丙○○當時尚在警專受訓，並非值班警員，因受甲○○○之
    託，方竊用同事之密碼調取其前科資料等語（見本院95年6
    月23日言詞辯論筆錄）。查本件被上訴人甲○○○因係丙○
    ○住在基隆市之鄰居，故甲○○○方前往基隆市警察局第一
    分局找丙○○報案乙節，業經丙○○、甲○○○在本院93年
    度易字第1000號刑事案件審理中陳述一致，核與證人陳武雄
    在該刑事案件中之證詞相符，而目前警政機關受理刑事案件
    報案採單一窗口作業，警員受理民眾報案，本不以其管轄區
    域範圍內之案件為限。至丙○○受理甲○○○報案時是否尚
    在警專受訓，是否為值班警員，均與上訴人名譽權遭受侵害
    之事實無何直接關連，且不影響本案之認定，自無調查之必
    要，併此敘明。
四、綜上所述，上訴人並未舉證證明被上訴人有何誹謗其名譽之
    行為，復未證明甲○○○竊取上訴人檔案照片之舉或丙○○
    保管前開照片之疏失與上訴人名譽權遭侵害乙事有何相當因
    果關係，從而，上訴人依據侵權行為之法律關係，請求被上
    訴人連帶賠償500,000 元及自起訴狀繕本送達翌日起至清償
    日止，按年息百分之五計算之遲延利息，即屬無據，不應准
    許。其假執行之聲請亦失所附麗，應併予駁回。原審為上訴
    人敗訴之判決，並駁回其假執行之聲請，核無不合。上訴意
    旨指摘原判決不當，求予廢棄改判，為無理由，應予駁回。
五、本案事證已臻明確，兩造其餘主張陳述及所提之證據，經審
    究後認無礙勝負之判斷，爰不一一論述。
六、據上論結，本件上訴為無理由，依民事訴訟法第436 條之1
    第3項 、第449 條第1 項、第78條，判決如主文。
中    華    民    國    95    年    6     月    30    日
                  民事第三庭  審判長法  官  陳映如
                                    法  官  陳翠琪
                                    法  官  吳佳穎
以上正本證明與原本無異
本判決不得上訴。
中    華    民    國    95    年    6     月    30    日
                                    書記官  黃美雲


司法院資訊處製作；財團法人民間司法改革基金會備份。
